【裁判字號】    95,上易,1973
【裁判日期】    951115
【裁判案由】    竊盜
【裁判全文】
臺灣高等法院刑事判決                95年度上易字第1973號
上  訴  人
即  被  告  甲○○
上列上訴人因竊盜案件，不服臺灣板橋地方法院94年度易字第
347號，中華民國95年7月28日第一審判決（起訴案號：臺灣台北
地方法院檢察署94年度偵字第3481號、臺灣桃園地方法院檢察署
第5187號、第5280號、臺灣板橋地方法院檢察署第6234號），提
起上訴，本院判決如下：
    主  文
原判決關於甲○○部分撤銷。
甲○○連續結夥三人以上竊盜，累犯，處有期徒刑壹年。
    事  實
一、甲○○曾於89年間犯竊盜罪，經臺灣高等法院以90年度上易
    字第99號判決判處有期徒刑1年確定，於92年8月17日縮短刑
    期執行完畢；甲○○出獄後又於93年間犯竊盜罪，經原審法
    院以93年度簡字第741號判決判處有期徒刑4月確定，於93年
    6月4日易科罰金執行完畢。
二、甲○○不知悔改，基於意圖為自己不法所有之概括犯意，連
    續為下列竊盜行為：
（一）甲○○、蕭朝忠（經臺灣板橋地方法院以94年度易字第34
      7號判決判處有期徒刑1年6月），陳筑平（另經臺灣桃園
      地方法院以94年度桃簡字第1306號判決判處有期徒刑6月
      ）3人，基於意圖為自己不法所有之犯意聯絡，結夥於94
      年1月5日上午11時許，在桃園縣龜山鄉○○街5號之長庚
      紀念醫院醫療大樓1樓電梯，利用電梯內人潮擁擠之機會
      ，由陳筑平著手竊取搭乘電梯之不詳民眾外套口袋內之現
      金新臺幣（下同）3,600元，甲○○、蕭朝忠則在一旁把
      風。得手後，3人旋即步出電梯。迨3人欲朋分得手之贓款
      時，為在附近執行肅竊專案之員警當場查獲，並扣得其所
      竊取之現金3,600元。
（二）甲○○、蕭朝忠共同基於為自己不法所有之犯意聯絡，於
      94 年3月5日早上9時50分許，從臺北縣樹林市○○街市場
      ，步行至路口之臺北客運701號公車招呼站，沿路尋找行
      竊對象，至公車招呼站候車時，適乙○○欲搭乘臺北客運
      701號公車，蕭朝忠、甲○○均跟隨乙○○上車，3人上公
      車後，甲○○坐於乙○○後座，趁機竊取其背包內之尼龍
      黃黑色相間之隨身包1只（內有乙○○之健康保險卡、電
      話簿等物），得手後，於同日10時20分許，上開公車行經
      臺北縣板橋市○○路力行新村站時，2人即下車逃離現場
      ，而為一路跟監之員警查獲，並扣得蕭朝忠、甲○○所竊
      取之上開尼龍黃黑色相間之隨身包。
三、案經臺北市政府警察局刑事警察大隊、中山分局報請臺灣板
    橋地方法院檢察署檢察官偵查起訴，及經臺灣臺北地方法院
    檢察署檢察官、臺灣桃園地方法院檢察署檢察官移送原審法
    院併案審理。
    理  由
一、本件檢察官所引用之證據，除證人即查獲之警員陳坤彬、潘
    文濱於原審法院審判中之陳述外，另有贓物認領保管單及扣
    案物品照片等為證，被告甲○○、共犯蕭朝忠對上開證據並
    無證據能力之爭執；另同案共犯陳筑平於警、偵訊之陳述，
    被告甲○○、共犯蕭朝忠亦不爭執其證據能力，是上開供述
    及非供述性證據，均應認有證據能力，合先敘明。
二、訊據被告甲○○則辯稱：伊本不識蕭朝忠、陳筑平，犯罪事
    實（一）所載時、地，伊只是去看病，並無行竊，至於犯罪
    事實（二），則承認有竊盜之犯行。經查：
（一）犯罪事實（一）部分，據共犯陳筑平承稱：為警查獲之現
      金3600元，是伊在長庚醫院4號電梯從一位老先生外套口
      袋所竊取等語明確（見94年度偵字第5187號偵查卷第33頁
      ），而陳筑平雖否認認識共犯蕭朝忠、被告甲○○，而堅
      稱係1人單獨行竊云云，惟員警潘文濱、陳坤彬於偵查中
      證稱：因為扒竊集團時常到長庚醫院行竊，所以我們到長
      庚醫院佈線，因為去年曾查獲甲○○，且常常抓到蕭朝忠
      ，所以認得他們，後來電梯門一開陳筑平進來，才知道他
      們3人是一起的，因為他們一起進入電梯上樓再下樓共3次
      ，第4次他們出電梯併行一起走，我們上前看時，發現陳
      筑平在數錢，於是就上前查獲他們等語（見同前卷第95-9
      6頁）。是由被告甲○○、與蕭朝忠、陳筑平一同上、下
      電梯3次，第4次更併行步出，且陳筑平若係單獨1人行竊
      ，而與被告甲○○、共犯蕭朝忠素不相識，豈會毫不忌諱
      被告甲○○、共犯蕭朝忠在側而取出盜贓點數？顯然3人
      係結夥行竊，而非單純因看診而偶遇。
（二）被告甲○○、共犯蕭朝忠雖均辯稱不認識陳筑平，且稱係
      94年1月5日為警查獲後，2人才因此結識云云。惟偵查中
      ，警方即調取蕭朝忠所使用之0000000000號門號、甲○○
      所使用之0000000000號門號、陳筑平所使用之0000000000
      號門號之通聯紀錄，於94年1月4日，陳筑平即與被告蕭朝
      忠有密集之通訊（見94年度偵字第5187號偵查卷第17-19
      頁）；同日被告甲○○亦曾與共犯蕭朝忠聯絡（見同前卷
      第11頁、第17頁），顯見被告甲○○、共犯蕭朝忠辯稱原
      不相識，與陳筑平亦不認識云云，僅係卸責之詞，不足採
      信。而此部分犯行因警員逮捕被告甲○○、共犯蕭朝忠後
      ，未及尋得失主，而未能領回贓款，惟共犯陳筑平既已具
      體陳述其行竊之經過，所述時、地亦與員警之證述相符，
      堪認被告甲○○、共犯蕭朝忠夥同陳筑平於94年1月5日上
      午11時許，在桃園縣龜山鄉○○街5號之長庚紀念醫院醫
      療大樓1樓行竊之犯行明確。
（三）另就犯罪事實（二）所述94年3月5日上午9時50分許，被
      告甲○○、共犯蕭朝忠在臺北縣樹林市○○街市場路口搭
      乘臺北客運701號公車後，在公車上行竊之犯行，則據被
      告甲○○坦承不諱。共犯蕭朝忠雖否認此部分犯行，被告
      甲○○亦配合供承此部分為其單獨所犯，惟經原審法院傳
      喚證人陳坤彬到庭證稱：有看到甲○○、蕭朝忠在公車站
      候車時交談；證人潘文濱則證稱：我們執行肅竊勤務在市
      場查看時，見到蕭朝忠，我跟著蕭朝忠、甲○○等2人，
      到公車站前的攤位，當時有1個老年人提著物品站在該處
      ，甲○○就回頭對蕭朝忠示意點頭，蕭朝忠就跑到那個老
      年人的前面，甲○○就用手去動該老年人的右後褲袋，但
      那個老年人發覺回頭之後，甲○○、蕭朝忠就假裝沒事繼
      續往前走，之後甲○○、蕭朝忠又看到一個婦人提著包包
      在路上行走走到1個女用服飾店去，甲○○就跟進店內，
      蕭朝忠就站在店外左顧右盼，甲○○有好像要行竊的動作
      ，後來甲○○跑出來，就和蕭朝忠一起走到公車站牌；在
      公車站我看到甲○○、蕭朝忠及被害人都在排隊，甲○○
      排在穿黑色外套的男子後面，公車進站後，甲○○就站到
      黑衣男子後面，而蕭朝忠突然從候車的座椅站起來跑到黑
      衣男子的前面，兩人將黑衣男子夾起來，公車門打開之後
      ，待下車乘客下完車之後，蕭朝忠就慢慢的走上車，而甲
      ○○則左手拿黑色雨傘去擋住用右手去開啟黑衣男子的背
      包鈕扣，當時我在甲○○、蕭朝忠背後約10、20步的距離
      ，所以整個動作我都清楚看到，等公車開走之後，我就與
      小隊長陳坤彬開車跟著這輛公車，直到力行新村站，甲○
      ○、蕭朝忠一同下車，就被我們查獲，但該黑衣男子並非
      乙○○，而被告身上只有查獲乙○○之皮包等語（見原審
      法院94年5月11日審判筆錄）。顯見證人僅有見到被告甲
      ○○、共犯蕭朝忠於上公車之階梯上欲竊取黑衣男子之財
      物未果，雖未直接目賭被告甲○○、共犯蕭朝忠在公車上
      共同竊取乙○○之財物，惟被告甲○○、共犯蕭朝忠從樹
      林博愛街市場，迄於公車站候車、上車之際，均共同尋找
      下手行竊之機會，顯見被告甲○○、共犯蕭朝忠事後辯稱
      係偶遇，並無共同行竊之計畫，係飾卸之詞。而本件由證
      人潘文濱之前開證述，可證明被告甲○○、共犯蕭朝忠共
      謀行竊之舉，又由被告甲○○所承於公車上行竊之經過，
      以及被害人乙○○指認具領贓物之情形，足證被告甲○○
      、共犯蕭朝忠此部分犯行明確。綜上開事證，本件被告甲
      ○○之犯行明確，應依法論處。
三、核被告甲○○犯罪事實（一）所為，係犯刑法第321條第1項
    第4款之罪，被告與蕭朝忠、陳筑平三人間，有犯意聯絡及
    行為分擔，為共同正犯，因此論以結夥三人以上竊盜罪。另
    被告甲○○犯罪事實（二）所為，係犯刑法第320條第1項之
    普通竊盜罪，被告甲○○與蕭朝忠有犯意聯絡及行為分擔，
    應論以共同正犯。公訴人認此部分事實係犯同法第321條第6
    款加重竊盜罪，唯此次犯行，並非在車站為之，刑法第321
    條第1項第6款所稱車站，係指供旅客上、下或聚集之地，即
    車輛停靠旅客上、下停留及必經之地，趁車輛停靠之際而竊
    取上、下車旅客之財物始足當之，本件被告甲○○係在公共
    汽車上行竊，而非利用靠站時竊取上、下車乘客之財物，自
    不能論以刑法第321條第1項第6款之加重竊盜罪，惟此部分
    與基本事實同一，應予變更起訴法條。惟因基本事實同一，
    本院自得變更起訴法條。
四、又被告甲○○為上開犯行後，刑法第56條業經刪除並於95年
    7月1日施行，依修正前刑法第56條之規定，被告上開犯行，
    可依連續犯之規定論以一加重竊盜罪。然依修正後刑法刪除
    第56條之結果，被告甲○○應以1次加重竊盜罪及1次普通竊
    盜罪併合處罰，是依修正後之刑法，顯不利於被告甲○○，
    故本件經比較新舊法之結果，應依被告行為時之法律，就其
    等分別所犯普通竊盜罪、加重竊盜罪依連續犯之規定論以一
    罪，並依法加重其刑。又被告甲○○曾於93年間犯竊盜罪，
    經原審法院以93年度簡字第741號判決判處有期徒刑4月確定
    ，於93年6月4日執行完畢，有本院被告前案紀錄表在卷可稽
    ，其於有期徒刑執行完畢後之5年以內，再犯本件有期徒刑
    以上之罪，雖刑法第47條關於累犯之規定業已修正，惟本件
    被告甲○○之犯行經比較新舊法後，既已認定應適用較有利
    於被告之舊法決定其罪數，就累犯之認定自無從割裂適用，
    亦應依修正前刑法第47條規定，應依法遞加重其刑。
五、原審以被告竊盜之犯行事證明確，並據以論罪科刑，固非無
    見，惟就被告所為犯罪事實（二）部分，係犯刑法第320條
    第1項之昔通竊盜罪，原審判決認為已論被告係犯刑法第321
    條第1項第4款之罪，起訴法條不須變更，尚有未洽，被告以
    身患重病為由，空言指摘原判決量刑過重，為無理由，惟原
    判決既有可議，自應由本院將原審判決撤銷改判。爰審酌被
    告甲○○屢為竊盜犯行不改，於前案竊盜罪易科罰金執行完
    畢後，不知珍惜易刑處分之寬典，不記取教訓，為圖個人私
    利，四處藉機行竊，犯後就所為犯行仍有匿飾，顯無悔意，
    並斟酌被告甲○○之犯罪動機、目的、犯罪手段等一切情狀
    ，量處有期徒刑壹年，以資懲儆。
據上論斷，應依刑事訴訟法第369條第1項前段、第364條、第299
條第1項前段、第300條，刑法第2條第1項前段、第321條第1項、
第320條第1項、修正前刑法第28條、第56條、第47條，判決如主
文。
本案經檢察官劉靜婉到庭執行職務。
中    華    民    國    95    年    11    月    15    日
                  刑事第七庭    審判長法  官 陳 正 雄
                                      法  官 許 錦 印
                                      法  官 蔡 光 治
以上正本證明與原本無異。
不得上訴。
                                      書記官 陳 韋 杉
中    華    民    國    95    年    11    月    21    日
中華民國刑法第320條
（普通竊盜罪、竊佔罪）
意圖為自己或第三人不法之所有，而竊取他人之動產者，為竊盜
罪，處 5 年以下有期徒刑、拘役或 5 百元以下罰金。
意圖為自己或第三人不法之利益，而竊佔他人之不動產者，依前
項之規定處斷。
前二項之未遂犯罰之。
中華民國刑法第321條
（加重竊盜罪）
犯竊盜罪而有左列情形之一者，處 6 月以上、 5 年以下有期徒
刑：
一  於夜間侵入住宅或有人居住之建築物、船艦或隱匿其內而犯
之者。
二  毀越門扇、牆垣或其他安全設備而犯之者。
三  攜帶兇器而犯之者。
四  結夥三人以上而犯之者。
五  乘火災、水災或其他災害之際而犯之者。
六  在車站或埠頭而犯之者。
前項之未遂犯罰之。


司法院資訊處製作；財團法人民間司法改革基金會備份。
